最高法院民事判決
111年度台上字第2352號
上  訴  人  余原瑯                                    
訴訟代理人  黃教倫律師
被 上訴 人  新北市政府消防局

法定代理人  黃德清        
上列當事人間請求國家賠償事件，上訴人對於中華民國111年2月
23日臺灣高等法院第二審判決（110年度上國易字第16號），提
起上訴，本院判決如下：
    主  文
原判決廢棄，發回臺灣高等法院。　　
    理  由
一、原審維持第一審所為上訴人敗訴之判決，駁回其上訴及追加
    之訴，係以：上訴人主張被上訴人瑞亭分隊所屬救護士李科
    志、黃元宏（下稱李科志等2人）於民國105年10月25日下午
    2時許，運送伊母余王桂枝至長庚醫療財團法人基隆長庚紀
    念醫院（下稱基隆長庚醫院）診治，詎其等在救護過程中延
    誤急救，未實施自動體外電擊器（下稱AED）致余王桂枝到
    院前失去生命跡象，同日死亡（下稱系爭事故）。李科志等
    2人製作之救護紀錄表（下稱系爭紀錄表）未讓伊簽名確認
    ，反交由訴外人余清標簽名，並湮滅救護車之錄影資料（下
    稱系爭錄影資料），致伊受有醫藥費新臺幣（下同）540元
    、喪葬費25萬2,770元、精神慰撫金191萬6,000元、他人積
    欠余王桂枝借款96萬元，合計313萬6,910元等情，爰依國家
    賠償法（下稱國賠法）第2條第2項、第3條第1項、第5條規
    定，及民法第192條、第194條規定（下稱國賠法等規定），
    在第一審請求給付117萬7,910元及加計法定遲延利息。並於
    原審追加民法第184條第1項前段、第2項、第187條、第188
    條、第195條規定（下稱民法等規定），及請求被上訴人再
    給付195萬9,000元及加計法定遲延利息。惟新北市政府消防
    局救災救護指揮中心於105年10月25日下午2時44分許接獲民
    眾報案後，即派遣李科志等2人駕駛救護車執行救護工作，
    於同時49分許抵達現場，斯時余王桂枝意識狀況清楚，呼吸
    、脈搏、血壓等生命徵象正常，救護車於同時56分離開現場
    ，送醫途中之下午3時，李科志等2人評估余王桂枝無生命徵
    象，呈現到院前心肺功能停止狀態（OHCA），立即施以CPR
    ，並為正確判讀AED遂將車輛暫時停靠路邊評估，經分析患
    者心律為「無脈搏電氣活動」，建議不執行電擊，李科志等
    2人即開車並持續實施CPR急救處置，於下午3時8分許抵達基
    隆長庚醫院時已心跳停止。余王桂枝經緊急處置後仍無自發
    性呼吸、心跳，主治醫師宣布余王桂枝死亡時間為下午3時1
    2分。李科志等2人實施救護行為過程中，已盡執行職務應有
    注意義務，且上訴人所受損害與李科志等2人執行職務間亦
    無相當因果關係。上訴人自陳其為報案人，並陪余王桂枝搭
    乘救護車送醫，對當時情況無不知之理，縱系爭紀錄表交由
    余清標簽名，難認侵害上訴人權利。上訴人迄系爭事故發生
    近2年始請求提出系爭錄影資料，被上訴人未能提出，尚難
    認有故意湮滅情事。且上訴人本件請求，亦與民法等規定不
    合。綜上，上訴人依國賠法、民法等規定，請求被上訴人給
    付117萬7,910元及195萬9,000元本息，洵非正當，不應准許
    等詞，為其論斷之基礎（上訴人於原審追加請求黃德清、李
    科志等2人與被上訴人連帶賠償，經原審裁定駁回，上訴人
    就該裁定提起抗告，由本院另為裁定）。
二、查新北市政府消防局緊急傷病患救護作業流程一註1、二規
    定：「如傷病患於現場為有生命徵象時，將傷病患搬移到車
    上時，同時量測生命徵象並持續給予必要處置」（見原審第
    16號卷第60頁、一審卷第310頁)。李科志等2人駕駛救護車
    於105年10月25日下午2時49分許抵達現場時，余王桂枝意識
    清楚，而於送醫途中之下午3時經李科志等2人評估無生命徵
    象，為原審所認定。上訴人主張余王桂枝於救護員接手後發
    生心臟停止跳動，救護員怠於救護違反注意義務，錯失黃金
    救援時間，致余王桂枝到院前死亡等語（見原審第16號卷第
    187頁、第199頁、一審卷第127頁），則余王桂枝原為意識
    清楚，經移至救護車上時，李科志等2人所為處置是否合於
    上開規定?自屬重要之攻擊方法，原審未遑詳查審認，說明
    上訴人主張何以不足採之理由，逕為不利其之認定，尚有判
    決不備理由之違法。又原審認定上訴人於事實審請求醫療費
    540元、喪葬費25萬2,770元、精神損害191萬6,000元及借款
    損害96萬元，合計313萬6,910元（見原審判決書第2頁），
    惟上開各項請求之總和為312萬9,310元，似有不符，則當事
    人真意為何，自有闡明必要以釐清審理範圍。上訴意旨指摘
    原判決違背法令，求予廢棄，非無理由。　　
三、據上論結，本件上訴為有理由。依民事訴訟法第477條第1項
    、第478條第2項，判決如主文。
中　　華　　民　　國　　111 　年　　11　　月　　16　　日
                      最高法院民事第八庭
                          審判長法官  陳  玉  完
                                法官  周  舒  雁
                                法官  陳  麗  玲
                                法官  游  文  科
                                法官  黃  書  苑
本件正本證明與原本無異
                  　　　　書　記　官  趙      婕
中　　華　　民　　國　　111 　年　　11　　月　　25　　日